【裁判字號】    99,司養聲,367
【裁判日期】    991210
【裁判案由】    終止收養
【裁判全文】
臺灣高雄地方法院民事裁定           99年度司養聲字第367號
聲  請  人  林金英
上聲請人聲請終止收養事件，本院裁定如下：
    主  文
准予終止聲請人即養女林金英（女，民國○○年○月○○○日生
，身分證統一編號：Ｚ000000000號）與養父林龍財（
男，民國○○年○月○○日生，身分證統一編號：Ｚ00000
0000號，於民國七十七年九月一日死亡）間之收養關係。
程序費用新臺幣壹仟元由聲請人負擔。
    理  由
一、本件聲請意旨略以：聲請人為養父林龍財收養之養女，茲因
    養父林龍財（男，民國○○年○ 月○○日生，身分證統一編號：
    Ｚ000000000號）於77年9 月1 日死亡，聲請人現住高雄市○
    ○區○○街89號3 樓之4 ，聲請人現已成年，因不能維持生
    活而無謀生能力，故爰依民法第1080之1 條規定（聲請意旨
    誤載修正前民法第1080條第5 項規定）聲請許可終止聲請人
    即養女林金英與養父林龍財間之收養關係等語。
二、按在養父母死亡後，民法修正前第1080條第5 項規定僅限於
    養子女不能維持生活而無謀生能力時，始得聲請法院許可終
    止收養，失之過嚴，是為保護養子女之利益，應使其有聲請
    法院許可終止收養之機會（見民國96年5 月23日修正立法理
    由一），故於修正後民法第1080條之1 第1 項、第4 項明定
    ：「養父母死亡後，養子女得聲請法院許可終止收養。」；
    「法院認終止收養顯失公平者，得不許可之。」又按養父母
    死亡時，養父母與養子女間之婚生親子關係固已消滅，然二
    者間之收養關係並未當然解消，是我國法上定有死後終止收
    養之制度，其目的在於解消養子女與死亡養父母之親屬間之
    法定血親關係，同時為圖回復其本姓及回復其與本生父母之
    法律關係。換言之，在法院依法裁定收養終止之前，收養人
    與被收養人間之收養關係仍持續中，是本件即無適用舊法關
    於終止收養要件之餘地，而應逕依修正後民法親屬編之規定
    予以審酌，合先敘明。
三、經查，聲請人主張之事實，業據其提出被收養人之戶籍謄本
    、收養人之死亡除戶謄本各1 件為證，堪信屬實，且據聲請
    人到院陳明終止收養之原因：「因為養父很久就死了，現在
    要辦一些事情都很不方便，之前已經與養母辦理終止收養，
    但那時候養父已經死亡，因為法令的關係，所以就養父這部
    分沒辦法辦理。我親生父親還在世，如果沒有終止我跟養父
    的收養關係，我身分證父親欄位就無法改為我的生父。被收
    養那時候我也不清楚為何我會被收養，當時是我由父母安排
    的。」、「（問：有無繼承養父之遺產？）沒有。」、「（
    問：從小是由何人扶養你長大？）都是我本生父母扶養我，
    我跟養父也沒有父女的感情，那時候辦理收養只是因為要辦
    理改姓為林姓。」等語明確（見本院99年12月3 日訊問筆錄
    ），認並無任何顯失公平之情形，本件聲請應予准許。
四、依非訟事件法第21條第1 項前段、第24條第1 項，裁定如主
    文。
五、如不服本裁定，應於裁定送達後10日之不變期間內，向本院
    提出抗告狀，並繳納抗告費新臺幣1,000 元。
中    華    民    國    99    年    12    月    10    日
                家事法庭  司法事務官  任士慧

司法院資訊處製作；財團法人民間司法改革基金會備份。
